【裁判字號】    97,台上,1292
【裁判日期】    970327
【裁判案由】    違反貪污治罪條例
【裁判全文】
最高法院刑事判決            九十七年度台上字第一二九二號
上  訴  人  甲○○
                    樓
選任辯護人  陳煥生律師
            賴玉山律師
            洪瑞悅律師
上列上訴人因違反貪污治罪條例案件，不服臺灣高等法院中華民
國九十六年八月三十一日第二審更審判決（九十六年度上更(一)字
第三一二號，起訴案號：臺灣桃園地方法院檢察署九十二年度偵
字第一四二一六、一四七六六、一七八二三號，九十二年度偵緝
字第九四四、九八０、一０一一號，九十三年度偵字第一九九九
號），提起上訴，本院判決如下：
    主  文
原判決撤銷，發回臺灣高等法院。
    理  由
本件原判決認定上訴人甲○○於擔任桃園縣政府警察局八德分局
一組組長，負責查緝取締轄區內非法色情及賭博電玩相關八大行
業期間，曾於民國九十二年五月二十七日晚間商請警員丘景倫喬
裝賭客前往韓自強、韓自健、韓自立、古金太、陳秀美等人（均
經判處罪刑確定）共同出資經營之「富達電子遊藝埸」（設桃園
縣八德市），查獲該遊藝場涉有賭博情事。韓自強惟恐上訴人持
續查緝其等所營上開遊藝埸及「哈啦電子遊藝場」（設桃園市）
、「新同樂電子遊藝埸」（設桃園縣八德市），將導致營業損失
，甚至無法經營，乃加倍結交上訴人，希望上訴人多加關照，上
訴人即以線民所提供之三支行動電話門號供與韓自強聯絡之用。
此後，上訴人先於九十二年六月二十六日、七月二日將警方計劃
臨檢「富達電子遊藝場」消息及查獲「哈啦電子遊藝場」涉嫌賭
博之警詢筆錄內容，洩漏予韓自強。上訴人繼於九十二年七、八
月間，二次均在桃園火車站附近，其所駕駛之汽車內，收受韓自
強所交付之現金賄賂新台幣（下同）十萬元及六萬元，並要求韓
自強於獲悉警方查緝消息時事先停業以逃避警方臨檢，或最好不
要在其警勤區內營業，且因此放鬆對「富達電子遊藝埸」、「新
同樂電子遊藝埸」之查緝。上訴人復於九十二年九月七日洩漏警
方計劃於翌日搜索韓自強等人所營電子遊藝場予韓自強，使彼等
得以從容應付等情。因予撤銷第一審關於上訴人部分之科刑判決
，仍依刑法修正前牽連犯、連續犯之例，從一重論上訴人以連續
依據法令從事公務並有調查職務之人員，對於違背職務之行為，
收受賄賂罪。固非無見。
惟查：(一)共同被告所為陳述，須無瑕疵可指，且就其他方面調查
與事實相符，始足採為論罪之依據。又證人保護法第十四條第一
項規定：「第二條所列刑事案件之被告或犯罪嫌疑人，於偵查中
供述與該案案情有重要關係之待證事項或其他共犯之犯罪事證，
因而使檢察官得以追訴該案之其他共犯者，以經檢察官事先同意
者為限，就其因供述所涉之犯罪，減輕或免除其刑。」適用此項
規定之刑事案件共同被告，其供述之憑信性本不及於一般人，為
防範其有圖邀寬典或受偵查機關誘導而為利己損人之不實供述，
自須以補強證據擔保該供述之真實性，始得作為判斷之依據，俾
貫徹刑事訴訟無罪推定及嚴格證明之基本原則。且所謂補強證據
，係指證明該被告關於「共犯之犯罪事證」供述真實性之其他證
據而言。至該被告前後供述是否相符、有無重大矛盾、指述是否
堅決及態度是否肯定等情，僅足為判斷其供述是否具有瑕疵之參
考，因仍屬其自我供述之範疇，尚非「共犯之犯罪事證」之補強
證據；而其與所供出之共犯間之關係、彼此交往背景、有無重大
恩怨糾葛等情，因與「共犯之犯罪事證」不具必然之關連性，亦
非足資擔保其供述真實性之補強證據。本件共同被告韓自強係經
檢察官同意，適用上開證人保護法之規定後（見九十二年度偵緝
字第一０一一號卷第六一頁背面），供出其向上訴人行賄之經過
，依其於九十二年十月三十日所為供述，尚有警員丘景倫、楊博
清亦收受賄賂（同上卷第七一頁背面至第七四頁、第一五二頁背
面至第一五三頁）。而丘景倫、楊博清經檢察官偵查結果，認為
除韓自強供述外，並無其他積極證據證明有收受賄賂犯行，予以
不起訴處分（見臺灣桃園地方法院檢察署九十三年度偵字第一九
九九號不起訴處分書）。本件上訴人否認收受賄賂，其有無韓自
強所指收受該十萬元及六萬元賄款之犯罪事實，自須調查其他必
要之補強證據以資判斷。乃原審未進一步詳予調查其他補強證據
，為必要之論斷及說明，徒以韓自強於審判中具結所為證言，認
與經驗法則無違而具憑信性，資為對上訴人被訴收受賄賂部分論
罪之唯一依據（見原判決理由貳、一、(六)），揆之上開說明，自
難認為適法。再者，韓自強就其係在何人車上交付賄款乙節，先
後供述不一，不無瑕疵。於九十二年十月三十日先稱係與上訴人
相約在伊車內見面並交付賄款（見九十二年度偵緝字第一０一一
號卷第七六頁），嗣於同年十一月十二日則謂係在上訴人之車上
交付（見同上卷第一五二頁背面）。以其上開二次供述相隔不及
半月，所交付之款項又非小額，何以竟有此供述歧異？原判決遽
認「或隨時間之流逝而記憶糢糊所致」（見原判決書第十一頁第
十六至十七行），難謂符合經驗法則。(二)依原判決所為事實認定
，上訴人係先於九十二年六月二十六日、七月二日洩漏警方計劃
臨檢「富達電子遊藝場」消息及查獲「哈啦電子遊藝場」涉嫌賭
博之警詢筆錄內容予韓自強，爾後始由韓自強於同年七、八月二
度交付賄賂。則上訴人又如何如原判決所認，「以洩漏臨檢訊息
，放鬆查緝行動，以玆示好作為履行收賄之回應」（見原判決書
第九頁倒數第六至五行）？原判決此部分理由亦有論理上之矛盾
。又原判決雖認定上訴人因收受賄賂而「放鬆」對「富達電子遊
藝埸」、「新同樂電子遊藝埸」之查緝，然並未敘明此部分認定
之依據，併有理由不備之違誤。上訴人上訴意旨指摘原判決違背
法令，尚非無理由，應認仍有撤銷發回更審之原因。不得上訴於
第三審之洩漏國防以外之秘密罪部分，基於審判不可分原則，併
予發回。
據上論結，應依刑事訴訟法第三百九十七條、第四百零一條，判
決如主文。
中    華    民    國  九十七  年    三    月  二十七  日
                      最高法院刑事第十二庭
                          審判長法官  花  滿  堂
                                法官  黃  正  興
                                法官  陳  東  誥
                                法官  林  錦  芳
                                法官  邱  同  印
      本件正本證明與原本無異
                                      書  記  官
中    華    民    國  九十七  年    三    月  三十一  日
                                                 H


司法院資訊處製作；財團法人民間司法改革基金會備份。
